【裁判字號】    99,訴,190
【裁判日期】    990531
【裁判案由】    損害賠償
【裁判全文】
臺灣嘉義地方法院民事判決               99年度訴字第190號
原      告  乙○○
被      告  甲○○
上列當事人間因被告偽造文書等案件，經原告提起請求損害賠償
之附帶民事訴訟（98年度嘉簡附民字第28號），經本院刑事庭裁
定移送前來，經本院於民國99年5 月27日言詞辯論終結，判決如
下：
    主  文
被告應給付原告新臺幣陸萬元，及自民國九十八年十二月二十三
日起至清償日止，按週年利率百分之五計算之利息。
原告其餘之訴駁回。
本判決第一項得假執行；但被告如以新臺幣陸萬元預供擔保，得
免為假執行。
原告其餘假執行之聲請駁回。
    事實及理由
一、原告起訴主張：
（一）緣原告於民國97年12月24日11時30分許，徒步行經被告嘉
      義市東區母寮39號家門口，恰見被告在屋前，適因雙方
      仍有民事官司纏訟中，因而就該民事訴訟事件發生口角，
      詎被告竟拿起其機車內大鎖擊向原告，原告當場血流如注
      ，於轉身欲離開現場之際，被告仍繼續對原告進行追打，
      原告因此當場昏厥，待清醒後才自行以手機叫救護車就醫
      ，經診斷受有臉部開放性傷口及挫傷、鼻骨骨折、背部挫
      傷、左側眼挫傷等，被告犯行經原告向台灣嘉義地方法院
      檢察署提出傷害告訴，業經台灣嘉義地方法院檢察官以98
      年度偵字第5729號聲請簡易判決處刑，並經鈞院以98年度
      簡上字第227 號判決有罪確定。而原告目前左眼與鼻骨之
      傷勢尚未痊癒，嚴重影響原告之工作能力，原告依民法第
      184 條第1 項前段、第193 條第1 項、第195 條第1 項前
      段規定自得向被告請求財產及非財產上之損害賠償，茲就
      原告請求之項目及金額臚列如下：
    1.工作損失部分新臺幣（下同）50萬元：原告上開傷勢至今
      尚未痊癒，左側眼挫傷已嚴重影響視力，且陸續出現聽力
      受損情況，因原告從事工作需重度依賴體力進行，視力及
      聽力未能恢復，致原告無法從事原本工作，因此請求減少
      勞動能力之損害。
    2.精神慰撫金50萬元：原告遭被告打傷前，身體健康情況良
      好，能從事重度勞力性工作，然因本件意外傷害後，聽力
      及視力嚴重受損，已多次進入醫院治療，無法正常工作，
      因傷勢之不便，致身心遭受嚴重折磨，乃請求精神慰撫金
      50萬元。
（二）並聲明：被告應給付原告100 萬元，及自起訴狀繕本送達
      翌日起至清償日止，按年息百分之五計算之利息；願供擔
      保，請准宣告假執行。
二、被告則以：被告前係祭祀公業王義龍管理人，祭祀公業之重
    要事項是由全體派下員大會選出之七位委員決定，因祭祀公
    業委員決定處分公業土地，而部分公業土地是由派下員及外
    人佔用，委員多數決定斥資鉅款請黑道處理，因此原告係收
    受100 萬元將以暴力逼迫被告同意交出佔用中之祭祀公業土
    地而傷害被告，原告二次傷害被告均已獲判決，民事賠償部
    分，亦已判決確定，原告主張之傷害情事全然不實。伊沒打
    原告，至於原告主張之工作、精神損之損害賠償全無任何憑
    據，被告否認之。並答辯聲明：原告之訴駁回；如受不利判
    決，願供擔保，請准宣告免予假執行。
三、本院依職權調閱98年度嘉簡字第1598號偽造文書等卷宗；函
    財團法人嘉義基督教醫院、德祐眼科診所詢問原告之工作能
    力損失。
四、得心證之理由：
（一）查被告於97年12月24日中午12時許，在嘉義市母寮39號
      住所，因與原告發生口角爭執，基於傷害之犯意，手持機
      車大鎖毆打原告臉部、背部，致原告受有臉部開放性傷口
      及挫傷、鼻骨骨折，背部挫傷及左側眼挫傷等傷害，原告
      同時基於傷害之犯意，持前揭機車大鎖，毆打被告之頸部
      ，致其受有頸部壓砸傷、挫擦傷等傷害。（原告所涉傷害
      部分經本院以98年度簡上字第227 號判決有罪確定）被告
      傷害部分經本院判處有期徒刑二月，如易科罰金，以新臺
      幣壹仟元折算一日，經本院調閱上開98年度嘉簡字第1598
      號卷宗核閱無誤，並有上開判決書一份在卷可參。
（二）按因故意或過失，不法侵害他人之權利者，負損害賠償責
      任；又不法侵害他人之身體或健康者，對於被害人因此喪
      失或減少勞動能力或增加生活上之需要時，應負損害賠償
      責任；又不法侵害他人之身體、健康、名譽、自由、信用
      、隱私、貞操或不法侵害其他人格法益而情節重大者，被
      害人雖非財產上之損害，亦得請求賠償相當之金額；民法
      第184 條第1 項前段、第193 條第1 項、第195 條第1 項
      前段分別定有明文。查原告因被告前揭之侵權行為請求被
      告賠償，茲就原告請求之金額分述如下：
    1.喪失或減少勞動能力之工作損失：原告主張50萬元，原告
      從事板模臨時工，一天薪水1,800 元，因遭毆眼睛受傷無
      法工作，導致沒有收入（見本院99年4 月13日及5 月27日
      言詞辯論筆錄）。然而原告受傷後，僅至財團法人嘉義基
      督教醫院看診一次，嗣後未在該醫院就診；而原告至德祐
      眼科初診日為98年2 月12日，最後一次門診為98年10月21
      日，最後一認門診日雙眼視力為0.8 ，門診期間並無發現
      會影響工作之能力等情，此有財團法人嘉義基督教醫院99
      年4 月26日嘉基醫字第990400256 號函及德祐眼科診所99
      年5 月5 日嘉德第990505-1號函在卷可稽，則原告請求喪
      失或減少勞動能力之工作損失50萬元，顯無理由，不應准
      許。
    2.精神慰撫金部分：原告請求50萬元。按慰撫金之賠償其核
      給之標準固與財產上損害之計算不同，然非不可斟酌雙方
      身分資力與加害程度，及其他各種情形核定相當之數額，
      最高法院著有51年台上字第223 號判例可資參照。本院斟
      酌原告受傷，使其受有精神及身體上痛苦，而原告月薪2
      、3 萬元（見本院99年4 月13日言詞辯論筆錄），97年無
      所得，無不動產；被告97年所得2,800 元，不動產及投資
      22筆，值8,183,554 元，有稅務電子閘門財產所得調件明
      細表一份在內足參。本院斟酌兩造之身分、地位、經濟能
      力及其他情形，認原告所得請求之精神慰撫金以6 萬元為
      適當。逾此部份，顯無理由。
（三）綜上所述，原告得請求被告賠償之金額為6 萬元。
五、復按給付無確定期限者，債務人於債權人得請求給付時，經
    其催告而未為給付，自受催告時起，負遲延責任。其經債權
    人起訴而送達訴狀，或依督促程序送達支付命令，或為其他
    相類之行為者，與催告有同一之效力；遲延之債務，以支付
    金錢為標的者，債權人得請求依法定利率計算之遲延利息；
    應付利息之債務，其利率未經約定，亦無法律可據者，週年
    利率為百分之五，為民法第229 條第2 項、第233 條第1 項
    前段、第203 條所明定。本件係屬侵權行為損害賠償之債，
    屬給付無確定期限者，且係以支付金錢為標的，則原告依前
    揭法律規定，就被告應給付6 萬元，請求自刑事附帶民事訴
    訟起訴狀繕本送達之翌日即98年12月23日起至清償日止，按
    法定利率即週年利率5 ﹪計算之利息，自屬有據。
六、綜上所述，原告依侵權行為損害賠償請求權之法律關係，請
    求被告給付6 萬元及自98年12月23日起至清償日止，按週年
    利率5 ％計算之利息範圍內，為有理由，應予准許；逾此部
    分之其餘請求，則無理由，應予駁回。
七、本件所命被告給付之金額，未逾50萬元，爰依民事訴訟法第
    389 條第1 項第5 款規定，就原告勝訴部分，應依職權宣告
    假執行，原告雖陳明願供擔保請求宣告假執行，惟應認其僅
    係促請本院為上開宣告假執行職權之發動而已，應由本院依
    職權為假執行之宣告；被告已陳明願供擔保，請求宣告免為
    假執行，本院爰酌定相當擔保金額，宣告被告如預供所定擔
    保，得免為假執行。原告其餘之訴既經駁回，其假執行之聲
    請已失所附麗，應併駁回之。
八、本件原告提起刑事附帶民事訴訟，經本院刑事庭依刑事訴訟
    法第504 第1 項移送前來，依同條第2 項規定免納裁判費，
    故毋庸為訴訟費用負擔之諭知，附此敘明。
九、本件原告之訴為一部有理由，一部無理由，依民事訴訟法第
    79條、第389 條第1 項第5 款、第392 條第2 項，判決如主
    文。
中    華    民    國    99    年    5     月    31    日
                  民事第二庭法  官  柯月美
以上正本係照原本作成。
如對本判決上訴須於判決送達後20日內向本院提出上訴狀
中    華    民    國    99    年    5     月    31    日
                            書記官  黃怡禎

司法院資訊處製作；財團法人民間司法改革基金會備份。
